【裁判字號】    95,財管,58
【裁判日期】    950731
【裁判案由】    指定遺產管理人
【裁判全文】
臺灣士林地方法院民事裁定              95年度財管字第58號
聲  請  人  華南商業銀行股份有限公司竹南分行
法定代理人  丙○○
代  理  人  乙○○
            甲○○
聲請人聲請指定被繼承人丁○○之遺產管理人事件，經臺灣苗栗
地方法院移由本院審理，本院裁定如下：
    主  文
選任戊○○（男，民國○○年○ 月○○日生，身分證統一編號：Ｚ000
000000號）為被繼承人丁○○（男，民國○○年○ 月○○日生，身分
證統一編號：Ｚ000000000號，生前住台北市內湖區○○○○街22
1 號3 樓，已於民國91年3 月19日死亡）之遺產管理人。
准對被繼承人丁○○之大陸地區以外之繼承人為承認繼承之公示
催告。
被繼承人丁○○之大陸地區以外之繼承人，應自前項公示催告最
後登載新聞紙之日起壹年貳月內承認繼承。上述期限屆滿，無繼
承人承認繼承時，被繼承人丁○○之遺產，於清償債權並交付遺
贈物後，如有剩餘即歸屬國庫。
程序費用由被繼承人丁○○之遺產負擔。
    理  由
一、按先順序繼承人均拋棄其繼承權時，由次順序之繼承人繼承
    ，其次順序繼承人有無不明或第四順序之繼承人均拋棄其繼
    承權者，準用關於無人承認繼承之規定，民法第1176條第6
    項定有明文。次按繼承開始時，繼承人有無不明，而無親屬
    會議或親屬會議未於一個月內選定遺產管理人者，利害關係
    人得聲請法院指定遺產管理人，並由法院依公示催告程序，
    定六個月以上之期限，公告繼承人，命其於期限內承認繼承
    ，民法第1177條、第1178條第1 項、第2 項規定甚明。
二、本件聲請意旨略以：聲請人為被繼承人丁○○之債權人，被
    繼承人現仍積欠聲請人新台幣（下同）9,019,845 元未還，
    前獲臺灣新竹地方法院核發債權憑證，然被繼承人丁○○已
    於91年3 月19日死亡，死亡時仍遺有坐落苗栗縣頭份鎮○○
    段5 號地號土地（持分為36分之1） ，故向臺灣苗栗地方法
    院聲請強制執行，惟因被繼承人之法定各順位繼承人皆已拋
    棄繼承，是否仍有其他繼承人不明，而其親屬會議亦未於1
    個月內選任遺產管理人，致聲請人對上開遺產無法行使權利
    ，為確保聲請人之權益，爰依法聲請選任被繼承人之子戊○
    ○為被繼承人丁○○之遺產管理人等語。
三、經查，聲請人主張被繼承人丁○○已於民國91年3 月19日死
    亡，其法定各順位之繼承人均已拋棄繼承，且經本院准予備
    查在案，而被繼承人生前仍積欠聲請人9,019,845 元未還等
    情，業據提出本院94年12月8 日士院鎮家真91年度繼字第27
    1 、243 、157 號函、繼承系統表、戶籍謄本、臺灣新竹地
    方法院債權憑證、借據等為證，並經本院依職權調閱本院91
    年度繼字第157 號、第243 號、第271 號拋棄繼承事件卷宗
    查核無誤，自堪信為真正。又聲請人既為被繼承人之債權人
    ，其對於被繼承人之遺產具有利害關係，自屬法律上之利害
    關係人，故其聲請選任被繼承人之遺產管理人，洵屬有據，
    應予准許。本院審酌被繼承人之長子戊○○雖已拋棄繼承，
    惟其對於被繼承人之財產狀況應較他人清楚，且戊○○學歷
    為大學畢業，退休前曾擔任公務員，具有相當之智識能力，
    應能勝任遺產管理人之職務，況戊○○亦到庭陳明其願意擔
    任被繼承人丁○○之遺產管理人等語無訛（見本院95年7 月
    11 日 非訟事件筆錄），爰認選任戊○○為被繼承人丁○○
    之遺產管理人為適當，並依法為承認繼承之公示催告。
四、依非訟事件法第157 條，裁定如主文。
中    華    民    國    95    年    7     月    31    日
                  家事法庭  法  官  陳章榮
以上正本證明與原本無異。
如對本裁定抗告，應於裁定送達後10日內向本院提出抗告狀。
中    華    民    國    95    年    7     月    31    日
                            書記官  吳小平


司法院資訊處製作；財團法人民間司法改革基金會備份。
